【裁判字號】    99,台上,548
【裁判日期】    990128
【裁判案由】    違反毒品危害防制條例
【裁判全文】
最高法院刑事判決              九十九年度台上字第五四八號
上  訴  人  甲○○
上列上訴人因違反毒品危害防制條例案件，不服台灣高等法院台
南分院中華民國九十八年十二月八日第二審判決（九十八年度上
訴字第一○一五號，起訴案號：台灣台南地方法院檢察署九十八
年度偵字第一六七九號，追加起訴案號：同署九十八年度偵字第
五三七四號、九十八年度營偵字第六四八、六四九號），提起上
訴，本院判決如下：
    主  文
上訴駁回。
    理  由
按刑事訴訟法第三百七十七條規定，上訴於第三審法院，非以判
決違背法令為理由，不得為之。是提起第三審上訴，應以原判決
違背法令為理由，係屬法定要件。如果上訴理由書狀並未依據卷
內訴訟資料，具體指摘原判決不適用何種法則或如何適用不當，
或所指摘原判決違法情事，顯與法律規定得為第三審上訴理由之
違法情形，不相適合時，均應認其上訴為違背法律上之程式，予
以駁回。本件原判決撤銷第一審關於上訴人甲○○部分之判決，
改判論處上訴人販賣第一級毒品及販賣第二級毒品罪刑（均累犯
，詳如原判決附表一及附表二所示，應執行有期徒刑十八年），
已敘明所憑之證據及認定之理由，從形式上觀察，並無判決違背
法令之情形存在。上訴意旨略稱：(一)、上訴人對於所為如原判決
附表一編號一至三十五及附表二編號一至四所示之販賣第一級與
第二級毒品犯罪事實，已於第一審審理中自白，並經相關證人於
警詢或偵訊中證實，自應依法減輕其刑，原判決竟未照辦，有適
用法則不當之違法。(二)、上訴人因施用毒品成癮，進而販賣毒品
，茲已深知懊悔，請念及販賣之對象、數量尚非屬甚多，依刑法
第五十九條規定從輕量刑云云。惟查：(一)、毒品危害防制條例第
十七條第二項固規定「犯第四條至第八條之罪於偵查及審判中均
自白者，減輕其刑。」此乃專指被告或犯罪嫌疑人於偵查「及」
審判中均自白犯罪之情形，始有其適用，缺一不可。立法意旨係
基於鼓勵被告坦承犯行以啟自新，並促進案件順利進行之刑事政
策考量。上訴人就原判決附表一編號一至十三及附表二部分之犯
行，並未在偵查中自白，縱然嗣後於審判中坦承，仍不符減刑之
法定要件，已經原判決於理由─一末段說明綦詳，至其他犯行
則已依上揭規定予以減刑。經核於法並無違誤。上訴意旨置原判
決已明白論斷之事項於不顧，徒憑己見，指摘原判決違法，顯與
卷證資料不符。(二)、犯罪情狀有無可以憫恕而適用刑法第五十九
條規定予以減刑，與宣告刑之量定，均係實體法上賦予法院得為
自由裁量之事項，除其裁量權之行使，明顯濫權違反比例原則外
，尚難任意指為違法。原判決關於上訴人所犯如原判決附表一所
示販賣第一級毒品三十五罪部分，業已引據刑法第五十九條規定
，認其犯情可以憫恕而酌量減輕其刑（其中編號十四至三十五部
分，尚遞減其刑），至附表二部分量得之刑，亦僅略高於法定最
低本刑，客觀上難認有違法、失當情形，自不得任意指為違法。
綜上，本件上訴核與法律規定得為第三審上訴理由之違法情形，
不相適合，應認其上訴為違背法律上之程式，予以駁回。
據上論結，應依刑事訴訟法第三百九十五條前段，判決如主文。
中    華    民    國  九十九  年    一    月  二十八  日
                      最高法院刑事第十庭
                          審判長法官  花  滿  堂
                                法官  黃  正  興
                                法官  陳  東  誥
                                法官  林  錦  芳
                                法官  洪  昌  宏
      本件正本證明與原本無異
                                      書  記  官
中    華    民    國  九十九  年    一    月  二十九  日
                                                      ｓ

司法院資訊處製作；財團法人民間司法改革基金會備份。
